【裁判字號】    95,智,25
【裁判日期】    950510
【裁判案由】    排除侵害等（專利權）
【裁判全文】
臺灣臺中地方法院民事裁定  95年度智字第25號
聲  請  人  德保有限公司
法定代理人  甲○○
上列聲請人與旭台浪板股份有限公司間保全證據事件，本院裁定
如下：
    主      文
聲請駁回。
聲請費用由聲請人負擔。
    理      由
一、聲請意旨略以：聲請人係新型第105185號「壁紙包含發泡材
    料於浪板內層之浪板製造機結構」之專利權人，惟相對人旭
    台浪板股份有限公司未經聲請人同意，擅自製造、使用上開
    專利產品。聲請人依專利法之規定，得請求損害賠償（註：
    排除侵害之聲明業經聲請人於民國95年4月24日具狀撤回）
    ，為防止重要證物於審理前遭相對人故意滅失，有於起訴前
    保全證據之必要。爰聲請將相對人使用之機械零件拍照，並
    將機器來源及使用期間記明筆錄等語。
二、按證據有滅失或礙難使用之虞，或經他造同意者，得向法院
    聲請保全；就確定事、物之現狀有法律上利益並有必要時，
    亦得聲請為鑑定、勘驗或保全書證。前項證據保全，應適用
    本節有關調查證據方法之規定。又保全證據之聲請，應表明
    下列各款事項：1、 他造當事人，如不能指定他造當事人者
    ，其不能指定之理由。2、應保全之證據。3、依該證據應證
    之事實。4、應保全證據之理由。前項第1款及第4 款之理由
    ，應釋明之。民事訴訟法第368條、第370條，分別定有明文
    。所謂釋明，係指提出得即時調查之證據方法，以供法院就
    事實之存否，產生大概如此之推測而言；亦即當事人於釋明
    其事實上之主張時，應同時提出可供法院得隨時進行調查之
    證據，故當事人如未同時提出供釋明用之證據，法院自無裁
    定限期命其補正之必要（最高法院75年度台抗字第453號判
    決要旨參照）。
三、經查：聲請人聲請本件保全證據，依其主張係為證明相對人
    有製造、使用侵害其專利權產品之行為，且該證據於法院審
    理前有遭相對人故意滅失之可能，是依上開民事訴訟法第37
    0條第1項第4款、第2項之規定，聲請人自應就證據有滅失或
    礙難使用之虞；或經他造同意等事項，提出即時可以調查之
    證據。惟聲請人所提出之新型專利證書、專利公報、專利說
    明書等證據，僅能證明聲請人係新型第105185號「壁紙包含
    發泡材料於浪板內層之浪板製造機結構」之專利權人，尚難
    憑以認定相對人正在使用有關上開專利權之產品，更無從使
    本院據以產生證據有滅失或礙難使用之虞；或本件保全證據
    業經相對人同意之合理推測。至聲請人雖稱證據於送審理前
    有遭相對人故意滅失之可能云云，惟此乃其主觀之臆測，依
    上開說明，聲請人就此項主張仍應提出證物為釋明，然聲請
    人並未提出其他可供釋明之證物，應認聲請人就「應保全證
    據之理由」並未依規定為釋明，其聲請於法不合，應予駁回
    。
四、依民事訴訟法第95條、第78條，裁定如主文。
中    華    民    國    95    年    5     月    10    日
                  民事第四庭  法  官  陳添喜
上為正本係照原本作成。
不得抗告。
中    華    民    國    95    年    5     月    10    日
                              書記官


司法院資訊處製作；財團法人民間司法改革基金會備份。
